【裁判字號】    89,訴,1370
【裁判日期】    890630
【裁判案由】    給付工程款
【裁判全文】
臺灣臺中地方法院民事判決                八十九年度訴字第一三七０號
    原      告    正宜興業股份有限公司
    法定代理人    乙○○
    訴訟代理人    黃進松
                  趙玉明
    被      告    梨明企業工程有限公司
                              .
    法定定代理人  甲○○      .
    訴訟代理人    丙○○      .
右當事人間請求給付工程款事件，本院判決如左：
    主    文
被告應給付原告新台幣參佰柒拾伍萬元及自民國八十九年五月十九日起至清償日止，
按週年利率百分之五計算之利息。
訴訟費用由被告負擔。
本判決於原告以新台幣壹佰捌拾柒萬伍仟元為被告供擔保後，得假執行。但被告如於
假執行程序實施前，以新台幣參佰柒拾伍萬元為原告預供擔保，得免為假執行。
    事    實
甲、原告方面：
 一、聲明：除假執行擔保金後，其他如主文所示。
 二、陳述：
（一）被告於民國（下同）八十七年二月十六日，向原告訂購吸收式冰水主機二部並
      簽訂買賣契約，全數之買賣價款為新台幣（下同）柒佰伍拾萬元，原告業將上
      開機器，於八十七年七月一日交付予被告，並於八十八年一月二十七日完成基
      礎台定位無誤，詎被告於原告完成基礎台定位後，竟以與業主台灣省立南投醫
      院（下簡稱南投醫院）間之爭議，致工程延宕，迄今已過年餘而無法試車為由
      ，拒不給付總價款之百分之五十（百分之四十為交貨定位款，百分之十為尾款
      ）即參佰柒拾伍萬元，經原告一再催索，被告均置之不理，爰依法起訴請被告
      依約給付價金參佰柒拾伍萬元及其準備書狀送達翌日（即八十九年五月十九日
      ）起至清償日止，按年息百分之五計算之法定遲延利息。
（二）對被告抗辯之陳述：
  １、原告與被告所簽訂立買賣契約中，並未訂有需於貨物進口前安排被告或業主派
      員至韓國原廠查驗貨之規定，然因兩造所簽之契約書備註欄中約定交貨期限期
      為「自訂約後三個月」，被告並向原告表示，其與業主台灣省立南投醫院（以
      下簡稱南投醫院）簽訂合約中第二十六條訂有「第一期工程在六個月內先行完
      工使用」之規定，被告乃要求原告越快交貨越好以配合工程進度，原告於接受
      指示後，隨即向韓國Ｌ．Ｇ．機械公司（以下簡稱原廠）訂貨，並要求原廠依
      被告之指示於五月中旬交貨以配合工期，及至貨物將出廠前，原告即著手安排
      被告及業主之訓練課程及貨物查驗行程，並知會被告，由被告通知業主，請求
      業主派員參加，然原告之台中分公司於八十七年五月十八日下午，即接獲被告
      通知業主不克派員參加，被告並要求原告派員陪同被告於八十七年五月十九日
      前往原廠，因此原告隨即派遣卓武輝主任與被告代表謝坤源先生一同乘坐國泰
      航空公司班機ＣＸ四二０號前往原廠受訓及作出廠前之查驗，而被告之代表謝
      坤源先生亦於貨物之性能測試表上簽名註記後，方要求原廠裝箱出貨，並於八
      十七年七月一日交付予被告。且原告於八十七年十月二十二日至二十五日，再
      應被告要求，安排被告之代表謝坤源先生及業主所聘建築師唐真真，前往原廠
      查核主機之出廠文件，由此可證原告於貨物自原廠出廠前後，皆願意配合被告
      與業主至原廠受訓及查驗貨物，故被告抗辯，債權人不顧被告反對，於業主未
      派員前往原廠查驗前，即強行進口，導致業主拒不驗收，實為卸責之詞，不足
      採信。
  ２、又原告將貨品送至工地，即因被告興業主爭議不斷，致使貨物一直無法進場，
      並拖至八十八年一月二十七日方得進場定位，且因被告與業主間之爭議不斷，
      致工程延宕迄今無法完工，令原告無法完成試車，此部分責任係被告所致，不
      可歸責於原告。依兩造契約，原告所出售之貨物既經被告受領，且已定位完畢
      ，被告依約即應給付百分之四十之參佰萬元款項，另尾款百分之十部分，雖兩
      造約定於試車完成後給付，惟因被告興業主爭議致使工程延宕而無法完工，致
      原告定位完成已過年餘仍無法試車，此係被告責任所致，而非被告納付之貨物
      有所遲延或瑕疵所致，被告實應給付全數之價款，並支付遲延利息。
  ３、被告另稱，其與原告所訂契約中訂有「三人原廠教育訓練五天含來回機票及食
      宿」之規定，原告未履行上開義務為由，要求自價款中按每人平均伍萬元，即
      三人壹拾伍萬元抵扣剩餘價款，惟查：兩造間於契約中雖有上開約定，然此條
      文乃係指原告至多提供被告及業主共三人至原廠受訓，而非一定要按非被告及
      業主共三人至原廠受訓及查驗，況原告於出貨前即曾知會被告，由被告通知業
      主，請求被告興業主派員前往原廠受訓及查驗，不料被告以業主不克派員參加
      等語回覆原告，而由被告之代表謝坤源一人前往受訓，並要求原告派員陪同前
      往原廠即足，且原告於貨物出廠前，即曾安排原告之卓武輝主任陪同被告之代
      表謝坤源，至原廠受訓及作出廠前之查驗，並於貨物出廠後，應被告之要求安
      看被告之代表謝坤源及業主所聘建築師唐真真至原廠查核主機之出廠證明，其
      花費已逾被告所指之費用，是被告據此要求自未付貨款中抵扣壹拾伍萬元，實
      無理由。
三、證據：提出資材合約一份、工程契約書一份、訓練課程及貨物查驗行程聯絡文件
    一份、行程安排一份、貨物驗收單一份、工程設計規畫通報單一份、行程安排表
    一份、送貨單一份。
乙、被告方面：
一、聲明：原告之訴及假執行之聲請均駁回，如受不利判決願供擔保請准免為假執行
    。
二、陳述：被告係因承包南投醫院醫療大樓新建工程空調需要，故而向原告訂購吸收
    式冰水機二台，於合約內付款辦法明訂於交貨訂位完成後，付款百分之四十，收
    業主票付現，尾款百分之十於試車完成後二個月內付現或配合業主驗收後，收業
    主票付現。雖於合約內訂有交貨期限自訂約後三個月內之語言，然因被告與業主
    間之合約有吸收式冰水機進口前須經業主派員前往原廠查驗之規定，被告除多次
    提醒原告外，亦曾於八十年五月十八日，以書面再提醒原告，該兩部吸收式冰水
    主機未經被告及業主派員前往原廠驗收前，不得逕行進口至台灣，否則一切責任
    由原告自行負。雖撰文時用語不夠精確，致「及」寫成「或」，惟被告之真意原
    告早已瞭解，自無礙其效果，惟原告不顧被告及業主之反對，強行進口致業主不
    願驗收，原告何能要求被告付款？又兩造合約中既約定試車後二個月付現或配合
    業主驗收後付清，今原告於該兩部機器未經業主派員前往原廠查驗前即擅自進口
    ，致業主不配合試車，既未完成試車，當然無法驗收，故告要求支付該筆尾款已
    無理由。另兩造間訂有原告應負擔三人原廠教育訓練五日含來回機票時之規定，
    雖原告曾派員配合被告之代表及業主所聘之建築師至原廠查驗該機器是否符合業
    主所訂立規格，惟該等查驗與派人員受訓實屬兩事，但原告既未履行上開義務，
    此部分費用壹拾伍萬元，亦應先扣除方屬合理。
三、證據：提出程連絡單一份、
    理    由
一、本件原告起訴主張：被告於八十七年二月十六日，向原告訂購吸收式冰水主機並
    簽訂買賣契約，全數之買賣價款為柒佰伍拾萬元，原告業將上開機器，於八十七
    年七月一日交付予被告，並於八十八年一月二十七日完成基礎台定位無誤，詎被
    告於原告完成基礎台定位後竟以與業主間之爭議，致工程延宕，迄今已過年餘而
    無法試車為由，拒不給付總價款之百分之五十（百分之四十為交貨定位款，百分
    之十為尾款）即參佰柒拾伍萬元，經原告一再催索，被告均置之不理，爰依法起
    訴請被告依約給付工程款參佰柒拾伍萬元及其準備書狀送達翌日（即八十九年五
    月十九日）起至清償日止，按年息百分之五計算之法定遲延利息等語。
二、被告則以：被告係因承包南投醫院醫療大樓新建工程空調需要，故而向原告訂購
    吸收式冰水機二台，於合約內付款辦法明訂於交貨訂位完成後，付款百分之四十
    ，收業主票付現，尾款百分之十於試車完成後二個月內付現或配合業主驗收後，
    收業主票付現。雖於合約內訂有交貨期限自訂約後三個月內之語言，然因被告與
    業主間之合約有吸收式冰水機進口前須經業主派員前往原廠查驗之規定，被告除
    多次提醒原告外，亦曾於八十年五月十八日，以書面再提醒原告，該兩部吸收式
    冰水主機未經被告及業主派員前往原廠驗收前，不得逕行進口至台灣，否則一切
    責任由原告自行負。雖撰文時用語不夠精確，致「及」寫成「或」，惟被告之真
    意原告早已瞭解，自無礙其效果，惟原告不顧被告及主之反對，強行進口致業主
    不願驗收，原告何能要求被告付款？又兩造合約中既約定試車後二個月付現或配
    合業主驗收後付清，今原告於該兩部機器未經業主派員前往原廠查驗前即擅自進
    口，致業主不配合試車，既未完成試車，當然無法驗收，故告要求支付該筆尾款
    已無理由。另兩造間訂有原告應負擔三人原廠教育訓練五日含來回機票時之規定
    ，雖原告曾派員配合被告之代表及業主所聘之建築師至原廠查驗該機器是否符合
    業主所訂立規格，惟該等查驗與派人員受訓實屬兩事，但原告既未履行上開義務
    ，此部分費用壹拾伍萬元，亦應先扣除方屬合理等語置辯。
三、按買受人對於出賣人有交付約定價金及受領標的物之義務，民法第三百六十七條
    定有明文。經查：本件原告主張被告於八十七年二月十六日，向原告訂購吸收式
    冰水主機二部，全數之價款為柒佰伍拾萬元，原告業將上開機器，於八十七年七
    月一日交付予被告，並於八十八年一月二十七日完成基礎台定位，惟被告僅付參
    佰柒拾伍萬元價金，其餘參佰柒拾伍萬元之價金經原告催告，被告尚未給付等事
    實，為被告所不爭執，並有原告所提資材合約書一份、送貨單一份附卷可證，堪
    信為真。又依上述資材合約中所約定之款辦法，被告應於簽約後給付百分之十之
    定金（柒拾伍萬元），於貨到海關提貨前憑提單影本文件付百分之四十（參佰萬
    元）原又交付機器完成基礎定位後，給付價款百分之四十，尾款百分之十於試車
    完成後二個月付現或配合業主驗收後付清。本件被告原雖已依約給付參佰柒拾伍
    萬元，惟現今原告已交貨並完成位，被告依上開付款辦法之約定應再給付原告參
    佰萬元，是原告就此部分之請求，於法並無不合。另本件尾款價金部分，兩造雖
    約定應於試車完成後二個月付現，或配合業主驗收後付清，惟原告主張其於八十
    七年七月一日即交貨予被告，並因被告與業主之爭議，致其延至八十八年一月二
    十七日，方能進行完成機器定位之工作，且因被告週邊設備未能配合以致無法試
    車等情，為被告所不爭執，甚且被告亦自承其與業主間之系爭工程業已終止故無
    法付款等語（詳參本院八十九年五月十九日言詞辯論筆錄），按兩造所約定之機
    器試車既需被告週邊設備之配合方得為之，被告竟未予配合而使機器無法試車，
    是系爭機器未能試車顯非原告之責，甚且被告與業主間之工程契約業已終止，被
    告已完全無法配合原告為試車工作之進行，應可認定，是原告已依債之本旨提出
    給付，被告因可歸責於己之事由而未能受領，是原告主張被告亦應給付系爭百分
    之十尾款，應屬合理。
四、又被告雖辯稱：因被告與業主間之合約有吸收式冰水機進口前須經業主派員前往
    原廠查驗之規定，被告除多次提醒原告外，亦曾於八十年五月十八日，以書面再
    提醒原告，該兩部吸收式冰水主機未經被告及業主派員前往原廠驗收前，不得逕
    行進口至台灣，否則一切責任由原告自行負。雖撰文時用語不夠精確，致「及」
    寫成「或」，惟被告之真意原告早已瞭解，自無礙其效果，惟原告不顧被告及主
    之反對，強行進口致業主不願驗收，原告何能要求被告付款？另兩造合約中既約
    定試車後二個月付現或配合業主驗收後付清，今原告於該兩部機器未經業主派員
    前往原廠查驗前即擅自進口，致業主不配合試車，既未完成試車，當然無法驗收
    ，故告要求支付該筆尾款已無理由。另兩造間訂有原告應負擔三人原廠教育訓練
    五日含來回機票時之規定，雖又依兩造所訂資材合約書中原告曾派員配合被告之
    代表及業主所聘之建築師至原廠查驗該機器是否符合業主所訂立規格，惟該等查
    驗與派人員受訓實屬兩事，但原告既未履行上開義務，此部分費用壹拾伍萬元，
    亦應先扣除方屬合理等語。惟查：
（一）依卷附兩造所訂資材合約，兩造僅約定原告應於訂約後三個月內交貨，而無於
      貨物進口前安排被告或業主派員至韓國原廠查驗貨之約定，且系爭機器於進口
      後已交付予被告，並已完成基礎定位工作，且被告亦已給付參佰柒拾伍萬元之
      價款，如系爭機器係原告強行進口，致業主不驗收，被告何須收貨且請原告定
      位並支付一部分價金？又原告主張曾提出安排被告及業主所派人員前往原廠訓
      練，因被告通知業主無法配合，且被告要求原告派員陪同被告於八十七年五月
      十九日前往原廠，原告隨即派遣卓武輝主任與被告代表謝坤源先生一同乘坐國
      泰航空公司班機ＣＸ四二０號前往原廠受訓及作出廠前之查驗，被告之代表謝
      坤源先生亦於貨物之性能測試表上簽名註記後，方要求原廠裝箱出貨，並於八
      十七年七月一日交付予被告，及原告於八十七年十月二十二日至二十五日，再
      應被告要求，安排被告之代表謝坤源先生及業主所聘建築師唐真真，前往原廠
      查核主機之出廠文件等事實，為被告所不爭執，並有被告所提工程連絡單一份
      、原告所提行程安排表二份、貨物驗收單一份、工程規畫通報單一份可參，足
      證原告於貨物自原廠出廠前後，皆願意配合被告與業主至原廠受訓及查驗貨物
      ，是被告抗辯，因原告不顧被告及主之反對，強行進口致業主不願驗收，顯不
      可採。
（二）又本件尾款價金部分，兩造雖約定應於試車完成後二個月付現，或配合業主驗
      收後付清，惟原告主張其於八十七年七月一日即交貨予被告，並因被告與業主
      之爭議，致其延至八十八年一月二十七日，方能進行完成機器定位之工作，且
      因被告週邊設備未能配合以致無法試車，甚且被告亦自承其與業主間之系爭工
      程業已終止，被告已完全無法配合原告為試車工作之進行等事實，已認定如前
      ，是本件原告已依債之本旨提出給付，而被告因可歸責於己之事由而未能受領
      ，被告自不得以系爭機尚未試車為由，拒絕給付尾款，被告辯稱系爭機器尚未
      試車原告無權請求尾款，顯無理由。
（三）另本件被告陳稱，其與原告所訂契約中訂有「三人原廠教育訓練五天含來回機
      票及食宿」之規定，為原告所不爭執，並有卷附之資材合約可參，被告主張原
      告有此從屬義務固屬可採，惟被告抗辯上開訓練費用為壹拾伍萬元，就其計算
      標準並未舉證證明，其抗辯有扣款壹拾伍萬元，尚難遽採。且原告於出貨前即
      曾知會被告，由被告通知業主，請求被告與業主派員前往原廠受訓及查驗，不
      料被告以業主不克派員參加等語回覆原告，而由被告之代表謝坤源一人前往受
      訓，並要求原告派員陪同前往原廠，原告於貨物出廠前，乃安排原告之卓武輝
      主任陪同被告之代表謝坤源，至原廠受訓及作出廠前之查驗，並於貨物出廠後
      ，應被告之要求安排被告之代表謝坤源及業主所聘建築師唐真真至原廠查核主
      機之出廠證明等事實已敘明如前，足認上述從屬義務，並非原告未予履行，而
      係被告及業主及時配合受領，顯不可歸責於原告。且今被告與業主已終止工程
      契約，上開從屬義務，亦因非可歸責於原告之事由，而無法給付，是被告據此
      要求自未付貨款中抵扣壹拾伍萬元，亦無理由。
五、綜上所述，本件被告既向原告訂購系爭機器二部，價金柒佰伍拾萬元，其僅給付
    參佰柒拾伍萬元，且無拒絕給付其他款項之合法理由，是原告依據兩造所訂資材
    合約之買賣法律關係，自得請求被告給付未付清之參佰柒合伍萬元價金。從而，
    原告請求被告給付如主文所示之價金及遲延利息，為有理由，應予准許。
六、兩造分別陳明願供擔保，聲請宣告假執行或免為假執行，經核均無不合，爰各酌
    定相當擔保金額，併予准許。
七、本件事證已臻明確，兩造其餘之攻擊防禦方法及舉證，核與判決結果無影響，爰
    不逐一論述，附此敘明。
八、據上論結，原告之訴為有理由，依民事訴訟法第七十八條、第三百九十條第二項
    、第三百九十二條、判決如主文。
中      華      民      國        八十九    年    六    月    三十    日
                                    臺灣臺中地方法院民事第一庭
                                        法      官  王金洲
右為正本係照原本作成
如對本判決上訴，應於本判決送達後二十日內向本院提出上訴狀。
中      華      民      國        八十九    年    六    月    三十    日
                                        法院書記官`


司法院資訊處製作；財團法人民間司法改革基金會備份。
